臺灣嘉義地方法院民事裁定
110年度監宣字第87號
聲  請  人  關貝勒  

相  對  人  關陳惠玉

關  係  人  關爾嘉  



            關艾文（原名關慶錚）


            關寧馨  

上列當事人間請求監護宣告事件，本院裁定如下：
    主    文
一、宣告丙○○○（女，民國三十一年二月二十一日生，身分證統
    一編號：Z○○○○○○○○○號）為受監護宣告之人。
二、選定乙○○（男，民國五十五年一月三十一日生，身分證統一
    編號：Z○○○○○○○○○號）為受監護宣告之人丙○○○之監護人。
三、指定丁○○（女，民國六十六年十一月六日生，身分證統一編
    號：Z○○○○○○○○○號）為會同開具財產清冊之人。
四、受監護宣告人丙○○○之監護人乙○○應遵守附表所示事項。
五、聲請費用新臺幣壹仟元由受監護宣告之人丙○○○負擔。
    理    由
一、聲請意旨略以：
  ㈠聲請人乙○○及關係人（以下分別逕稱其姓名）為相對人之子
    女，相對人因肝癌移轉腦部及肺部，致不能處理事務，因認
    相對人已不能為或或受意思表示，亦不能辨識其意思表示之
    效果，已達監護宣告之程度。
  ㈡相對人於民國109年6月經確診為惡性肝臟腫瘤，於109年7月1
    5日、8月1日進行手術，術後返家休養，嗣於109年12月發現
    肝癌轉移，自110年1月起開始接受治療，於1月25日至2月5
    日住院接受全腦放療，自110年2月10日起與乙○○同住，接受
    照顧，持續接受免疫藥物之自費治療。
　㈢關係人戊○○近年因財務困境，多次向妹妹借款，長期以來父
    母親之病情多由乙○○透過通訊軟體告知，雖為高知識分子，
    但缺乏醫療常識，且從不願真心照料，相對人罹癌後，乙○○
    設立通訊群組告知關係人等相對人之近況，戊○○直至110年1
    月下旬，相對人確診肝腫瘤轉移肺部後再轉移腦幹與腦兩側
    腫瘤住院後，方返回相對人住處居住，因相對人住家環境無
    可供輪椅下樓之無障礙空間，且戊○○不斷騷擾相對人，不讓
    相對人靜養，戊○○也不願幫忙相對人出門就醫，故乙○○於11
    0年2月10日相對人至醫院進行最後一次全腦治療後，獲得相
    對人同意再次接相對人至其住處照顧。戊○○後續迄今，於相
    對人門診治療數小時期間，不斷於疲憊偏癱之相對人耳邊說
    空洞言語，並在沒有根據的情況下告知相對人不久後一定會
    站起來走路、跑步，並於探視相對人過程不讓其休息，甚至
    主張有另類療法能讓相對人能拿掉鼻胃管自行進食，於110
    年3月28日至家中探視相對人時，又拿不知名咖啡讓相對人
    吸吮，不顧相對人可能造成吸入性肺炎或咖啡因使相對人產
    生癲癇後遺症。戊○○之意是要相對人返家，要乙○○交出代管
    之財務，且認為只要請一個外勞就能完全照料相對人日常生
    活。　　　
　㈣關係人甲○○與父母關係冷淡，從未親身照料父母，曾有詐欺
    前科，故目前名下無法有固定財產，對於相對人之情況均由
    乙○○透過通訊軟體告知；關係人丁○○居住臺北，雖有幼子需
    照顧，仍常抽空返家與乙○○一起關心父母，且於相對人北上
    治療期間，每日全心協助照顧相對人，其與配偶經濟狀況穩
    定，支持乙○○之照顧計畫，也願意擔任會同開具財產清冊之
    人；乙○○曾任公司負責人，又曾經營四家便利商店加盟店，
    更擔任企業訓練講師，自身經濟條件良好，且子女均已成年
    ，可全心照顧及陪伴相對人。
  ㈤爰依法提起本件聲請，並聲明：1.宣告相對人為受監護宣告
    之人。2.選定乙○○為受監護宣告之人之監護人。3.指定丁○○
    為會同開具財產清冊之人。
二、關係人部分：
  ㈠戊○○則以：
　⒈不同意相對人受監護宣告，相對人可以受意思表示，也可以
    辨識其意思、表達意思，乙○○在鑑定時給相對人服用大量癲
    癇藥物，才導致該鑑定結果，相對人現在可以清楚表達，沒
    有受監護宣告之必要。
　⒉如相對人受監護宣告，不同意由乙○○任監護人。相對人自110
    年2月10日小年夜起，被乙○○拘禁至今長達半年，喪失人身
    自由，如不是乙○○聲請本件監護宣告事件，其倒行逆施手段
    將永遠被埋在地，相對人終至無人營救而急速消亡。乙○○在
    聲請暫時處分代相對人提領存款前，即於110年2月19日，其
    尚未向法院提出監護宣告聲請前，逕自前往嘉義中山路郵局
    持存摺、印章代相對人提領新臺幣（下同）7萬元，遂行盜
    領相對人財產之罪刑。
　⒊自相對人住院開始，乙○○、丁○○就刻意引導以安寧治療讓相
    對人自然離去，企圖壓制相對人的聲音，代替相對人意志。
    乙○○於5月4日、11日以免疫風暴為由，連續故意不使相對人
    至醫院注射第六劑，蓄意中斷相對人之免疫治療。
　⒋希望由戊○○、甲○○共同擔任監護人，並安排相對人回到自己
    住處休養，其他家人都能去探視，也會申請外籍看護照顧相
    對人，費用部分，應將相對人之存摺、印章還給相對人，在
    相對人同意下由其帳戶來支出等語。　　
　㈡甲○○則以：光以相對人現仍在人世，就足證戊○○適合擔任其
    監護人，至少需戊○○在旁監督，因戊○○堅持站在相對人立場
    ，讓家人均同意相對人以自資接受免疫治療，效果出乎意料
    的好。相對人於110年2月10日小年夜從自宅被乙○○誘騙、強
    制轉移到其住處，此後戊○○要探視均面對刁難，相對人之處
    遇皆由乙○○獨斷，不容他人至喙，經甲○○探詢乙○○關於相對
    人狀況，乙○○皆描述惡化，但經戊○○詢問醫師，實情並非如
    此，戊○○以飲料讓相對人自行吸入，拆穿相對人並非無法吞
    嚥後，至今已過月餘，仍忍受非人苦楚，恐是乙○○控制相對
    人邁向恢復自主之手段，如仍有乙○○掌控相對人財務，則相
    對人非但康復無期甚或惡化，故應由戊○○為相對人之監護人
    或共同監護人等語。　
　㈢丁○○則以：甲○○除跟父母借錢外，鮮少回家，並未對父母之
    病情提供實質幫助，相對人多次住院、開刀也從未出現，直
    至相對人最近一次癌症轉移腦部病況嚴重住院，才從臺中騎
    摩托車至醫院探視，另於小年夜經戊○○報警始又從臺中騎摩
    托車至乙○○住處，威脅乙○○將相對人送回原住處，自此再也
    沒有探望相對人，經濟上與實際行動上皆無能力亦不願意付
    出分攤任何照顧相對人之辛苦。戊○○經濟狀況不佳，欲掌控
    相對人之照料但實質上不願意放下身段照顧相對人，經濟上
    也無法提供任何支援，又對於辛苦照顧相對人之乙○○百般騷
    擾不信任，其於109年3月間返回臺灣後，因疫情關係無法出
    境，除嘉義地區教會有課程外，不會主動返回相對人家，10
    9年8月相對人肝癌在臺大醫院開刀，在西門町租屋之戊○○也
    不願接相對人過去照顧，後來是丁○○接相對人至家中照顧陪
    伴，今年寒假相對人癌細胞復發來臺大看診，也是乙○○一路
    協助相對人就醫，並暫住丁○○住處休養。戊○○一開始不願返
    回嘉義與相對人同住，陪伴相對人，於乙○○將相對人接回自
    己住處後，煽動甲○○在小年夜報警至乙○○住處騷擾，之後每
    次去探視相對人仍不斷發號施令，卻又缺乏醫療常識及判斷
    ，連相對人之病症都不清楚也不願了解，實際上無具體行動
    照顧相對人，甚至於大年初二家庭會議中，提出是否能自相
    對人財產中先拿其一份現金，經拒絕後，又向乙○○借貸金錢
    遭拒，進而對乙○○惱羞成怒，不斷攻訐乙○○。然乙○○對相對
    人盡心無微不至之照顧，只想給相對人最舒適最適合之照顧
    ，而非如戊○○空泛之表示。同意由乙○○擔任相對人之監護人
    ，代管相對人財務等語。
三、聲請人乙○○與關係人戊○○、甲○○、丁○○為相對人的子女，相
    對人因肝細胞癌、併肺及腦轉移，吞嚥有困難且無法言語，
    無法自行行動，原居住在嘉義市○區○○○村000號2樓1住處，
    自110年2月10日起與乙○○同住在其嘉義市東區博東路住處，
    由乙○○照顧等節，有戶籍謄本、親屬系統表、臺中榮民總醫
    院嘉義分院診斷證明書、臺中榮民總醫院嘉義暨灣橋分院病
    症暨失能診斷證明書影本等件在卷可查，且為兩造所不爭執
    ，堪信為真實。
四、相對人應宣告為受監護宣告之人： 
  ㈠對於因精神障礙或其他心智缺陷，致不能為意思表示或受意
    思表示，或不能辨識其意思表示之效果者，法院得因本人、
    配偶、四親等內之親屬、最近一年有同居事實之其他親屬、
    檢察官、主管機關或社會福利機構之聲請，為監護之宣告，
    民法第14條第1項定有明文。
　㈡查聲請人主張之前揭事實，已據其提出戶籍謄本、親屬系統
    表、臺中榮民總醫院嘉義分院診斷證明書、臺中榮民總醫院
    嘉義暨灣橋分院病症暨失能診斷證明書影本為憑（本院卷第
    7至9頁、第12至15頁）。又本院審驗相對人之精神及心智狀
    況，在鑑定人面前點呼相對人，相對人對叫喚有回應，詢問
    其是否認識聲請人，相對人僅能以點頭回應；並斟酌戴德森
    醫療財團法人嘉義基督教醫院精神科醫師趙星豪所為之鑑定
    結果，認相對人因肝癌合併腦部轉移，造成認知功能退化，
    肢體偏癱，並影響其言語理解及表達能力，在鑑定時，相對
    人雖然意識清醒，對人、地定向感正確，但受癌症及放射治
    療後遺症影響，對複雜問句無法理解及回應等語，此有本院
    110年4月20日之勘驗筆錄及該醫院精神鑑定報告書附卷可稽
    。
　㈢綜上，堪認相對人確因其他心智缺陷，致不能辨識其意思表
    示之效果等情為真，故本件聲請為有理由，爰依上揭規定，
    宣告相對人為受監護宣告之人。　　
五、因聲請人與關係人就應由何人擔任監護人及會同開具財產清
    冊之人部分無法達成共識，是以，本件之爭點為：應選任何
    人始符合相對人的最佳利益？茲說明如下：
  ㈠受監護宣告之人應置監護人。法院為監護之宣告時，應依職
    權就配偶、四親等內之親屬、最近一年有同居事實之其他親
    屬、主管機關、社會福利機構或其他適當之人選定一人或數
    人為監護人，並同時指定會同開具財產清冊之人。法院為前
    項選定及指定前，得命主管機關或社會福利機構進行訪視，
    提出調查報告及建議。法院選定監護人時，應依受監護宣告
    之人之最佳利益，優先考量受監護宣告之人之意見，審酌一
    切情狀，並注意下列事項：受監護宣告之人之身心狀態與生
    活及財產狀況。受監護宣告之人與其配偶、子女或其他共同
    生活之人間之情感狀況。監護人之職業、經歷、意見及其與
    受監護宣告之人之利害關係。民法第1110條、第1111條第1
    項及第1111條之1分別定有明文。
  ㈡相對人於受監護宣告前並未留有書面或以其他方式指定應由
    何人擔任其監護人、會同開具財產清冊之人等節，為聲請人
    與關係人所不爭執；聲請人與關係人戊○○對於由何人擔任多
    所爭執，且對於相對人應住在何處養護治療、相對人的財產
    狀況為何等始終未有共識，由上情觀之，已經足夠認定其等
    間無法善意協力合作，難以相互信任，若選任聲請人、關係
    人戊○○共同為監護人，勢將因爭吵不休而拖延決策的時間，
    甚至害及決策的品質，對相對人顯然不利，故而本件不採共
    同監護的模式。
  ㈢應由乙○○擔任相對人之監護人、丁○○擔任會同開具財產清冊
    之人較符合相對人的最佳利益：
  ⒈有關受監護宣告人之監護人人選，聲請人與關係人丁○○主張
    應由聲請人擔任，關係人戊○○、甲○○則不同意，表示應由關
    係人戊○○擔任，各方意見不一致，為受監護宣告人之利益，
    本院乃囑託本院家事調查官（下簡稱家調官）與聲請人、受
    監護宣告人、關係人進行會談，並據家調官提出訪視報告略
    以（見本院110年度家查字第26號卷）：
  ⑴有意願擔任監護人之當事人之工作、經濟狀況
    查聲請人乙○○和關係人戊○○均有意願擔任監護人，經調查訪
    談獲悉聲請人乙○○過往經營超商，2、3年前將兩間超商無償
    轉讓給店長，並在台東買地，著手開無菜單料理餐廳，期間
    亦接下講師一職。惟聲請人自述半年有餘以來因照顧應受監
    護宣告之人未再接洽講師工作。目前經濟狀況，聲請人陳述
    略謂：「被動收入，有股票、基金，還有利息，我有18%退
    休俸的利息，因為疫情的關係花費較少，還沒吃到老本。支
    出最多是吃的最多，都是食材。沒有債務，這家(指聲請人
    現居住地)有貸款但今年10月就繳完。」經調查訪談獲悉關
    係人戊○○目前持續在亞洲地區進行右腦開發的出版、教學並
    到學校或機關受邀上課。目前經濟狀況，關係人戊○○表示略
    謂：「就是，我們還是有接受一些邀請，就有一些收入，國
    外收入。銷售教材，因為疫情，但再來也有邀請。就是榮光
    堂，去那邊開課。支出主要就是吃飯買菜啊。沒有債務跟貸
    款，我小孩會主動給我們一些錢。」綜上，評估二人目前似
    仍有收入，惟就持續性及穩定性而言，聲請人乙○○之收入似
    較不受疫情影響，每月仍有固定退休俸利息可領用。
  ⑵有意願擔任監護人之當事人與其他家人之關係
    就手足間之關係何時起了變化，關係人甲○○表示略謂:「其
    實都有不愉快，但都還保持禮貌，表面上都有做到禮貌，那
    小年夜不知道是不是他偷錄音，他小年夜突然把媽媽移轉，
    偷偷摸摸，趁姊姊姊夫出去吃飯，如果他知會一下，但他是
    偷偷摸摸，小年夜我回去，他不讓我們進入，我請警察，第
    二次才開個狗縫，後來不知道是不是他看到我們錄影會對他
    不利，後來才勉勉強強讓我進去幾分鐘。」關係人戊○○之配
    偶陳述略謂:「我觀察是2月10號急轉直下，應該所有的人說
    好，而且大兒子要去看母親還說風涼話，接下來姊姊要去看
    ，這個不會破裂？很糟糕這兩種態度，我也希望親人不要撕
    裂，一方面叫法官把姊姊、姊夫驅逐出境，如果你真的可以
    把媽媽照顧得很好，一開始用免疫，一開始說要把媽媽骨灰
    怎樣，這樣最省錢，這怎麼是兒女的態度？我不認為我們有
    做甚麼不對的地方，他們兩個把目標放在遺產，但不管是戊○○、艾文和我，有沒有遺產沒關係，至少我們都盡力了。」
    關係人丁○○表示略謂:「我是最小，我哥哥姊姊比我年紀大
    很多，大姊偶爾回來，是因為疫情關係，這次回來一年多，
    她一方面想在台灣發展，回來台灣時之前都在台北，後來媽
    媽身體比較不好之後，可能經濟方面，因為她在台北要租房
    子，回到嘉義陸續和哥哥發生爭執，經濟不太好，想說姊姊
    搬回嘉義就可以不用付房租，可以分擔照顧媽媽責任，就是
    跟哥哥不愉快。（關係人說到這裡泣不成聲）我二哥乙○○，
    退伍後回嘉義經營超商，……。我在台北，在嘉義的事情，爸
    爸媽媽都是我二哥在照顧，爸爸過世、末期就醫也都是我哥
    哥在幫忙，之前家裡還和諧的時候，也都很謝謝二哥的幫忙
    ，都是謝謝乙○○，那這次，這次幫忙媽媽，去年8月媽媽肝
    癌開刀後在我這裡住了兩個多禮拜，半年後肝癌復發來台北
    做檢查，……，在這之前姊姊也還好，二哥的醫療決策也都會
    跟我們說，最大轉折是媽媽她想回自己的家，那次靜脈出血
    剛好哥哥申請的那個居家長照阿姨來，哥哥很著急，媽媽的
    個性不太喜歡人家管她，緊急送醫後她同意跟哥哥回家，她
    自己要洗澡已經不太方便，她還很開心哥哥嫂嫂幫她洗澡。
    姊姊的最大轉變是媽媽開刀前存摺印章都先交給哥哥，出院
    後哥哥再給媽媽，姊姊就懷疑哥哥是不是藏有媽媽的秘密帳
    戶。媽媽一輩子當家庭主婦，就是靠爸爸房租，我不知道姊
    姊後來的轉變，我也不知道，她變得很不信任我哥，她不願
    意自己出力，經濟上也沒有辦法幫忙，又會嫌棄哥哥怎麼照
    顧。」聲請人乙○○和關係人戊○○均提及二人第一次衝突是因
    先前渠等父親生病後期的照護方式意見相左所致。惟關係人
    戊○○及關係人丁○○都表示渠等父親離世後，這件事情手足間
    不再提起，關係人丁○○甚至透露略謂：「爸爸過世後，後來
    這件事我們就沒再針對這件事情，有一段時間我們感情還不
    錯，有凝聚起來要照顧媽媽。綜言之，聲請人乙○○和關係人
    戊○○曾因伊等父親之醫療照護決策有不愉快過，現再次遭逢
    應受監護宣告人之相關醫療照護及財產議題，致使四名手足
    關係轉為不信任、猜忌、對立與衝突。
  ⑶應受監護宣告之人受照顧狀況
    應受監護宣告之人現於聲請人乙○○家中護養療治，由聲請人
    及其配偶一同照護。家調官實地訪視應受監護宣告之人，觀
    察其房間光線佳，乾淨整潔且沒有任何異味，溫度涼爽，觀
    察應受監護宣告人躺在醫療床上，蓋著小毯，雙腳有枕頭墊
    著，左身側亦有專用墊枕，還有多條摺疊或捆起來的毛巾或
    小被子。聲請人及其配偶表示略謂：「這都是讓媽媽循環可
    以好一點，媽媽現在右手跟右腳不太能施力，左側的有時還
    會揮動，我們就要拿這些輪流讓媽媽循環好。媽媽都沒有褥
    瘡，床單下面我們也有放防止褥瘡的專用墊。」家調官見應
    受監護宣告人床邊有尿袋，詢問是否還需要包尿布呢？二位
    回應略謂：「還是需要，因為需要排便，媽媽也會腹瀉，我
    們為了環保跟省錢，有上網查了布尿布，就是用布尿布再加
    上這個小一點的尿布，但有外出的需求我們就會直接包大片
    的尿布了。」關於導尿管和鼻胃管，聲請人表示略謂：「左
    腿内側就是這邊有用人工皮幫媽媽黏著，再加上護理師告訴
    我們可以用絲襪這樣固定。鼻胃管這個膠布也是要每天換，
    在媽媽臉上也有貼人工皮，防止不小心被扯下來。」家調官
    見應受監護宣告人之指甲整潔乾淨，詢問是護理師幫忙修剪
    的嗎？聲請人回應略謂：「是我們剪的，之前媽媽要去開刀
    ，她的腳趾甲很長很長，因為她有灰指甲，她不敢剪因為灰
    指曱會增厚，後來我們幫媽媽修剪再用銼刀修。」聲請人乙○○提及照護應受監護宣告人之相關事宜略謂:「那媽媽會跟
    我眨眨眼。像是如果我跟她說，眨眼一下是痛，眨眼兩下是
    不痛，她會眨。像她手有時候會這樣顫抖往上到頭附近，因
    為她以前會抹薄荷那種，我問她是不是要抹涼涼？她也是用
    眨眼表達。或是有時候她手指嘴巴，我就會幫她口腔清潔。
    像這幾天發現她尿少，肚子脹脹的，護理師說要按摩膀胱，
    我們也會觀察尿量，我會說多少我太太會幫我記錄。對，我
    們6月份開始用EXCEL紀錄，像要幫媽媽翻身我們也是去找長
    照的影片來看，我們也有用腰帶，這樣會省力很多，媽媽也
    會舒服。現在藥的副作用就是咳嗽，後來我們上網查才知道
    是副作用，但是第二次又沒有咳，第十次又咳，現在我們是
    拍好才給媽媽躺。」關於長照喘息服務，聲請人眼眶紅著回
    應略謂：「長照是禮拜一到禮拜六，早上10點到12點，之前
    會是四個小時，因為我們會去圖書館，後來因為疫情，我們
    就改成兩個小時，對，因為真的需要喘息一下。媽媽醒了如
    果她躺在床上，我們就用電腦給她看她喜歡看的宮廷劇，如
    果她狀況好就可以坐在輪椅上到客廳那邊，天氣好就推媽媽
    下樓。」家調官詢問關係人甲○○，除了您剛提及是乙○○照顧
    應受監護宣告人外，其他手足照顧應受監護宣告人之情況如
    何？關係人甲○○表示略謂：「照顧主要都是乙○○，姊姊姊夫
    滿有心，表明提供協助，但其實都沒有甚麼空間，就我部分
    ，我比較少回家，我跟媽媽都是用電話，我看他都照顧好好
    的，各方面都放心，姊姊是過年前她就表明協助照顧，搬回
    嘉義，那媽媽癌細胞又轉移，乙○○不樂見姊姊照顧媽媽。」
    關係人甲○○亦透露略謂:「因為我跟媽媽很有話聊，我知道
    媽媽對乙○○頗有微詞，我都是會跟媽媽說：你聽阿貝的，他
    也好處理，我聽起來問題都不大。錢方面有提過，媽媽的意
    願他有時候不尊重，那媽媽的不一定是客觀的，例如媽媽自
    己的決定她寧可自己節省，另外一點就是，我顯然發覺，我
    有提過媽媽可以把家裡整理啊，車該換就換，那弟弟聽了的
    眼神有點銳利，那次我有嚇到。我記得爸爸還沒去世時，我
    記得不是很清楚，因為其實都是阿貝在處理，媽媽有點發牢
    騷不是指責，哦！對，媽媽有時會說她打電話給阿貝，他都
    不接，在我看來是手段，因為他知道媽媽是依賴他的。」家
    調官詢問關係人戊○○，過往是誰主要照顧應受監護宣告之人
    ，伊回應：「就是乙○○。」關係人戊○○之配偶即補述認為聲
    請人之照顧應和財產管理平衡之，不該只單方看身體上照護
    便稱主要照顧等語。關於應受監護宣告人之財務管理，關係
    人戊○○表示略謂：「媽媽包包都看得緊，包包就是到了開刀
    前才交給弟弟，我媽媽的錢要自己領，對錢比較沒有安全感
    ，可能跟她原生家庭有關係。」家調官詢問關係人丁○○，聲
    請人乙○○與應受監護宣告人間之相處互動？聲請人是否會較
    武斷或強勢呢？關係人丁○○回應略謂:「我的了解，媽媽自
    己有糖尿病，自我控制能力滿差，哥哥說哪些不能吃她說好
    ， 她騎腳踏車還是會去買，她喜歡自由自在，但她身體一
    有狀況，她就找我哥，像蜂窩性組織炎、靜脈噴血，噴血今
    年也不是第一次了，之前也有過，我哥就常驚嚇，那次窩性
    差點截肢住院兩個月，哥哥之前是為了媽媽的糖尿病，哥哥
    當然會念她，當然管她，因為他們親近會有摩擦，恐嚇、控
    制不是這樣的。二哥照顧爸爸媽媽大小事，爸爸是比較嚴厲
    的人， 失智之後變得柔和，他們就會擁抱，還好有他，爸
    爸媽媽晚年生活可以有人照顧，我在台北我的小孩比較小，
    我大哥大姊沒辦法，經濟上也不太 0K我只知道大哥在養鸚
    鵡，我也搞不太清楚他在做甚麼，以前狀況他們很少關心，
    其實是好的，比較輕鬆。」承上所述，手足均表明聲請人乙○○過往迄今即為應受監護宣告人之主要照顧者。且從聲請人
    乙○○平日照護紀錄、對照每月份應受監護宣告人之健康狀態
    且為提供良好照護品質申請每周六天，一天2小時之長照喘
    息服務。其亦盡可能回應應受監護宣告之人之需求，如應受
    監護宣告人的手有時會顫抖往上到頭附近，聲請人會以過往
    伊之習慣詢問是不是要抹涼涼？應受監護宣告人會用眨眼來
    表達。是以，得認應受監護宣告之人目前受照護情形良好。
  ⑷監護動機、未來治療與照顧之計畫
    就監護動機，聲請人乙○○陳述略謂:「百分之99都是在法的
    部分，如果兄弟姊妹和諧，要領的時候說好就好，但沒辦法
    。百分之1我覺得是意氣之爭，是意氣不是義氣喔，我要讓
    媽媽被監護這件事情，那時候幫爸爸按摩腹腔發現爸爸有狀
    況，帶爸爸去看醫生說也沒辦法開刀，但有位外科醫生說不
    要這個快放棄，可以再做（某種手術）就可以，那次做完我
    看到爸爸好累好累（聲請人落淚），我在想挨那一刀爸爸扛
    得住嗎？媽媽的免疫治療，媽媽打完免疫治療真的腹瀉、口
    腔流血，因為免疫力的關係，屁股跟口腔黏膜，但姊姊很殘
    忍，說我故意給媽媽打6次，那安寧治療，活著是快樂？是
    好的嗎？如果沒有監護宣告，在醫療上沒完沒了，假設醫生
    說免疫沒有比較好，如果我說好，不要做了，聲音又來了。
    我每次要承擔這個東西時候，我該怎麼辦？我也希望媽媽好
    過，我當然會希望法院判給我，我對醫學方面之是我比較快
    吸收，媽媽的病歷我瞭若指掌」等語。關係人戊○○表示略謂
    :「我沒有選擇要做這件事情，第一次艾文從台中騎來嘉義
    ，媽媽接到他那邊，要適應要了解，媽媽在乙○○手上完全沒
    有第一個沒有自由，第二個跟我們斷了聯絡，不理想的狀況
    ，以乙○○這麼詭詐，拿監護權人跟財物他全部權力就是全部
    接收，對我個人影響不是那麼大，如果把我媽媽主動換成他
    的名字，但，我個人，我覺得不會損失很大，金錢不是最重
    要的，當監護人可以為所欲為影響比較大是我大弟，但是這
    件事情是我媽媽的生命安全，管灌、免疫風暴是怎麼起的我
    們都不知道，如果他是一個孝子，我們不用擔心，如果他拿
    到媽媽監護權把媽媽丟到安養院，那這樣我媽媽太惨。」關
    於未來治療及照顧計畫，聲請人乙○○透露略謂:「昨天是第1
    1次免疫，醫生說我看她生活品質也沒有比較好，打針是折
    騰，我好矛盾我不知道這樣對不對。但我知道媽媽對生命有
    依戀，媽媽維持生命的徵象是好的，她的肝、腎臟都是好的
    ，狀況也都有控制住的，我覺得我就不可以剝奪她的權利。
    我想再來還是會聽從醫生的，那醫生說還可以就依照醫生的
    ，現在才花五十幾萬，如果就算全部花光了還有保單可以解
    約，如果真的都花完了就交給我啊。」關係人戊○○回應略謂
    :「剛有講，乙○○要交接媽媽所有的，包括24小時怎麼照顧
    、管灌都要移過來這樣，初期可能先請本地看護，我也會下
    去幫忙，外籍同時要同時進行，初期都要自己下去了解，母
    親的反應，有很多的細節。我昨天去的時候換尿管，我覺得
    現在是進入比較穩定，我昨天發現她臭臭的，好像是口腔的
    關係，但這個要跟醫生討論，可以想見很繁瑣。」
  ⑸子女探視情形
    聲請人乙○○陳述略謂:「塵埃落定之後一定會給探視，但是
    姊姊來的時候，敵意很深，疫情關係她們來超過5人。媽媽
    現在去醫院治療，腦是混亂疲倦需要好好休息，她的方式沒
    有不好，她一直講也會一直暗示，後來幾次醫院探訪，每次
    兩個小時打藥後病人需要休息，姊姊用手機或耳機塞給媽媽
    ，美其名是探視，但哥哥跟姊姊，8月到6月媽媽又過了一個
    下坡，因為我會看照片跟影片對照。姊姊會對媽媽錄影，如
    果塵埃落定，合理時間裡面，甚至帶媽媽出去都可以，媽媽
    還是愛孩子的。」關係人戊○○表示略謂:「我在四月中以後
    只能在媽媽去榮民醫院免疫治療，才能去到現場，在這中間
    有跟弟弟說要視訊，弟弟都不理你，三個禮拜看媽媽一次，
    可以感受到媽媽的狀況，四月中媽媽的情緒反應比較明顯。
    我看媽媽的時候會用比較愉快的音調，媽媽會有反應，我們
    說會再去看妳，她會點頭。我最近兩次跟媽媽講話，就是在
    第9、10劑時候，除了一次請假沒去，9次我都有陪媽媽去，
    先生也都知道我跟媽媽講話時候的狀況，因為疫情，護士說
    不能在床邊只能留一個，那個時間越來越被壓縮，一方面太
    少見很想念，另一方面我想知道是怎樣，我在跟她講話，我
    覺得她知道我 在講甚麼，但那時候我弟會叫她睡覺，或是
    我在講的時候弟弟在錄音。」 關係人丁○○陳述略謂:「大哥
    部分他其實本來就很少看媽媽，每次從台中騎車來，可能來
    一下就騎車回去，媽媽都會很掛心。姊姊的話，到哥哥家探
    視媽媽，哥哥也會讓她探視，她來會拉媽媽的同學來，每次
    讓哥哥不堪其擾，後來就是姊姊會去醫院去看媽媽，姊姊幾
    乎都會出現，那其實她看媽媽是沒有問題。」亦即，近來關
    係人戊○○探視應受監護宣告人約三個禮拜會到醫院探視正在
    進行免疫治療的應受監護宣告人，並暸解其目前護養療治情
    形。
  ⑹應受監護宣告人意願及意見
    家調官實地訪視當日係應受監護宣告之人進行第11次免疫治
    療隔 天，家調官進入應受監護宣告人之房間其正在休憩，
    聲請人及配偶表示略謂：「媽媽最近很常昏睡，醒著的時間
    比較少，因為打了免疫這一個禮拜就會比較累。」會談過程
    中，家調官見應受監護宣告人睜開雙眼好似在聽會談内容，
    家調官向應受監護宣告人自我介紹，觀察應受監護宣告人眼
    睛注視著家調官，家調官詢問應受監護宣告人，妳住在這裡
    舒不舒服呢？應受監護宣告人仍注視著家調官，家調官等候
    其回應未果，接著告訴應受監護宣告人，如果妳覺得舒服就
    眨眼一下，如果不舒服眨眼兩下。應受監護宣告人聽完後，
    眼睛輕輕眨了一下。家調官為再確認其意思，再邀請伊若舒
    服，就眨兩下，應受監護宣告人先眨了一下接續再眨一下。
    觀察應受監護宣告人左眼角緩緩有淚，家調官詢問聲請人，
    應受監護宣告人目前的狀態是？聲請人解釋略謂「這個像是
    人家說的流目油，她都是左眼，但右眼角沒有。」家調官再
    看其右眼真的沒有流目油或眼淚的情形。家調官見應受監護
    宣告人有些疲憊，請伊繼續休息。衡酌關係人戊○○及關係人
    丁○○均認為應受監護宣告人目前仍聽得見且有理解力，或可
    謂應受監護宣告人回應家調官：其目前居住感受是舒服的回
    應是可參酌。惟當下家調官見應受監護宣告人神情有些疲憊
    ，故僅詢問其感受，而未繼續追問其意願和意見。
  ⑺總結報告
　　經調查訪視，建議由聲請人乙○○擔任監護人為宜。衡酌聲請
    人乙○○與關係人戊○○，兩人均表示有意願擔任應受監護宣告
    人之監護人，倘共同照顧應受監護宣告之人，應受監護宣告
    之人得同時享有子女共同照顧關愛。惟二人對於護養療治理
    念不盡相同，甚有攻訐情事發生，然而共同監護須雙方能善
    意協力合作；倘尚存有不友善，難以相互信任，甚且持續衝
    突，則共同監護事實上窒礙難行。經調查訪談，首先考量聲
    請人乙○○過往迄今即為應受監護宣告人之主要照顧者，且應
    受監護宣告人過往住院開刀前都是將包包、存摺、印章等重
    要物品交由聲請人乙○○代為保管，或可認應受監謨宣告人信
    賴伊。再者，關係人甲○○及關係人丁○○均表示過往應受監護
    宣告人時有不客觀、自我控制病況能力較差等情事發生，皆
    由同住嘉義的聲請人乙○○協同處理相關事宜，且二位均可放
    心等語，或可彰顯聲請人乙○○具有協助應受監護宣告人事務
    及照護能力。末者，調查訪視期間，聲請人乙○○並無顯不利
    於應受監護宣告人護養治療之情事發生。爰建議由聲請人乙○○擔任監護人為宜。惟須進一步闡明係，衡酌聲請人乙○○與
    關係人戊○○似因先對護養療治等照護理念不同進而衍伸至財
    產議題，爰建議未來擔任監護人須詳實記載應受監護宣告人
    之所有花費，以維護應受監護宣告人之最佳利益。
  ⒉關係人戊○○固主張聲請人禁止其探視相對人、聲請人在向法
    院聲請監護宣告前就逕自提領相對人郵局帳戶內之款項云云
    ，為聲請人所否認。由聲請人及關係人戊○○之陳述、前開家
    事調查官之調查報告可知，雙方固於110年2月10日在聲請人
    住處發生爭執，惟關係人戊○○仍能於相對人至醫院看診時前
    往探視，並與相對人之醫生討論病情，可認並無關係人戊○○
    所稱聲請人禁止其探視相對人之事實，又我國於今年5月因
    新冠肺炎疫情急劇惡化，且年長者又是新冠肺炎影響下之高
    危險群，則聲請人限制家人至其住所探視相對人，亦難認有
    何故意妨礙關係人探視之情形，是關係人戊○○此部分之主張
    ，與事實不符，尚難憑採。再者，由家事調查官之調查報告
    可知，聲請人之經濟狀況較不受疫情影響，每月仍有固定退
    休俸利息可支用，尚難認其有何挪用相對人財產之動機，且
    關係人戊○○不否認相對人每月治療及生活費需支出7萬元至1
    0萬元（本院卷一第204頁），則聲請人於110年2月19日自相
    對人郵局帳戶提領7萬元款項作為相對人醫療及生活所需，
    亦不違反常情，且聲請人亦有將提領紀錄記載在相對人每月
    支出明細上（參聲請人所提110年5月31日家事自述狀證物5
    ），難認聲請人有侵佔相對人財產之意，是關係人戊○○指摘
    聲請人盜領相對人存款云云，亦非可採。
  ⒊本院審酌前開家調官訪視報告、卷內事證、聲請人及關係人
    之陳述等，認為聲請人及關係人戊○○均有強烈意願擔任相對
    人之監護人，惟聲請人及關係人戊○○目前關係不睦，對於相
    對人之金錢管理、照顧安排之意見相左，如由雙方共同擔任
    相對人之監護人，恐於相對人日後照護事務上因雙方意見不
    同而有不利於相對人之情形，是本院認本件相對人不適合由
    聲請人及關係人戊○○共同擔任監護人，復考量關係人等均肯
    認聲請人過往即為相對人之主要照顧者，付出相當之心力，
    且相對人自110年2月起與聲請人同住，由聲請人及其家人照
    護狀況並無不當，另參以本件並無聲請人阻止或反對關係人
    探視相對人之證據或對相對人有不利之情事，故本院考量上
    情，認聲請人較適合擔任相對人之監護人，故選定由聲請人
    任相對人之監護人，及指定由關係人丁○○擔任會同開具財產
    清冊之人，以符合相對人之最佳利益，爰裁定如主文第2、3
    項所示。另為避免聲請人或關係人戊○○與相對人其餘子女日
    後起爭端，並保護相對人之受照顧及財產權益，爰酌定監護
    人即聲請人應遵循附表所示之事項，並明定關係人對於監護
    人即聲請人之財務監督方式，期能督促聲請人注意相對人之
    相關事務。
  ㈣附表的監督事項部分：
  ⒈法院於必要時，得命監護人提出監護事務之報告、財產清冊
    或結算書，檢查監護事務或受監護人之財產狀況，民法第11
    03條第2項定有明文。
  ⒉本院斟酌相對人之年紀、健康、生活、居住、照顧、財務等
    狀況，爰依前開規定暨參酌聲請人、關係人之意見，酌定乙○○應遵守附表所示事項，期能發揮監督制衡之功效，以符相
    對人之最佳利益。
六、綜上所述，相對人因其他心智缺陷不能處理事務，爰依法宣
    告其為受監護宣告之人，又在綜合各項事證及比較後，認為
    應由聲請人乙○○、關係人丁○○分別擔任相對人的監護人、會
    同開具財產清冊之人，始較符合相對人的最佳利益，爰裁定
    如主文第1至3項所示。另在聽取聲請人、關係人之意見後，
    審酌相對人之身分地位、財務、生活等一切情況，酌定乙○○
    應遵循如主文第4項即附表所示之內容，期能督促其注意相
    對人之事務，以符相對人之最佳利益。
七、依民法第1113條準用同法第1099條、第1099條之1規定，於
    監護開始時，監護人乙○○對於受監護宣告之人即相對人之財
    產，應會同丁○○於2個月內開具財產清冊，並陳報法院，於
    此之前僅得對受監護人財產為必要之管理，併此指明。
八、本件事證已臻明確，聲請人、關係人其餘之攻擊或防禦方法
    及所提之證據，經本院斟酌後，認為均不足以影響前揭判斷
    之結果，爰不逐一詳予論駁，併此敘明。
九、依家事事件法第164條第2項，裁定如主文。 
中　　華　　民　　國　　110 　年　　10　　月　　1 　　日
                    家事法庭  法  官  葉南君
以上正本證明與原本無異。
如不服本裁定，應於收受送達後十日內向本院提出抗告狀。   
                              書記官  戴睦憲
中　　華　　民　　國　　110 　年　　10　　月　　4 　　日
附表：監護人乙○○應進行及遵守之事項
編號 事項 內容  一 開立專用帳戶 （專款專用） （一）監護人為受監護宣告人處理事務，就金錢之使用應以專用帳戶為之（新開立或使用已開立之帳戶皆可），且須避免混入其他款項（例如用來扣款非屬受監護宣告人之水電費、存入非受監護宣告人的款項等，舉例但不限） 　　　，以免發生難以區辨之情形 　　　。 （二）就該專用帳戶之相關資料（ 　　　如存摺、交易明細等），應保留至受監護宣告人死亡後滿3年始得銷燬之。  二 支用受監護宣告人之存款及補助等 （一）監護人自受監護宣告人開立之金融帳戶（如郵局、銀行、農會、信用合作社等），提領（含匯款）存款每月限額為7萬元。如該月須進行第二次免疫治療，則提領（含匯款）存款限額為12萬元。 （二）前開款項用途：   1.前開款項不包括受監護宣告人之各項補助及保險給付。 　2.由監護人視具體情形用以支付受監護宣告人每月生活、醫療及照護之費用。 （三）如有必要支領逾前開金額，應先徵詢受監護宣告人全部子女的意見，如無法達成共識，則應依以下方式處理：   1.金額在2萬元（含）以內，應取得至少一半家屬（以尚存子女總數計算，監護人之意見應計入一票）的同意。   2.金額超過2萬元，應取得超過半數的家屬（以尚存子女總數計算，監護人之意見應計入一票）的同意。   3.前開同意均應以書面為之，該書面由監護人保留至少3年。   4.如監護人認為支領逾前開金額的事由正當，卻無法獲得足夠的同意人數，已危及受監護宣告人之利益，則應視具體情形決定是否聲請調解或循其他法律途徑解決。  三 財務報表之製作及寄送 （一）監護人應於每年11至12月間 　　　，擇定一基準日，統計製作受監護宣告人該年度之收入（含各項補助）、支出與結餘及財產現況（如股票股數 　　　、不動產明細及公告現值等 　　　），除將上開資料留存備查外，並以書面（亦可與電子檔案併行或單純寄交電子檔案）送交受監護宣告人之全部子女，送交時間不得晚於隔年之3 月31日（例如110年之財務報表，最遲應於111年3月31日前送交）。  （二）每月單據部分：       監護人應保留受監護宣告人之各項花費單據（若無法取得單據，則應製作支出憑證，並註明時間、品項、用途、金額及無法取得單據之原因）至少3年。 （三）書面財務報表及電子檔案應自寄送之日起算保存5年。   （四）受監護宣告人之全部子女：   1.須主動提供電子郵件信箱或收受地址（如有變更，亦同）予監護人，如拒絕或消極不提供，則監護人免除該年度對該人之寄送義務。  2.如有未收到財務報表情形，最遲應於當年度的5月1日23時59分以前（書信以郵戳為憑，訊息或電子郵件，以發出時間為準）以書信、電子郵件或其他適當方式（如簡訊、LINE等）告知監護人補寄，如逾期始要求補寄，監護人得予拒絕。  3.如財務報表有不慎遺失情形，得請求監護人補寄當年度之財務報表資料，但每年以1次為限。  四 查核財務報表 （一）受監護宣告人之全部子女得以書面通知監護人後15日內查閱下列資料，監護人不得拒絕：  1.製作財務報表之原始憑證（例如發票、收據等）及帳目。  2.受監護宣告人名下之金融帳戶存提領紀錄（如存摺）、保單、有價證券交易紀錄。 （二）受監護宣告人之全部子女得以書面或其他適當方式（如電子郵件、簡訊、LINE等，舉例但不限）通知監護人，於收到通知之翌日起算25日內提出受監護宣告人在稅捐機關申報之財產資料清單、所得資料清單及不動產登記第一類謄本，監護人不得拒絕，惟前開提出之要求每年僅限1次。 （三）受監護宣告人之全部子女對上開資料均得抄錄、攝影、影印、掃瞄或其他一切拷貝行為，監護人不得拒絕。 （四）受監護宣告人之全部子女得要求暫時攜走上開資料原本，但每3年僅限1次，且應於攜走後15日內交還監護人，如逾期歸還或資料有短漏、污損、外流等情事，則於6年內不得行使其得對監護人之查核權利。        （五）查閱、借調資料時，應由本人為之，若委由第三人，則應提出委任書。委任書並須載明授權查閱及借調之範圍，如未提出委任書或未載明授權之範圍，監護人得予拒絕查閱或借調。     五 不動產處分 受監護宣告人之動產如已不足支付其日常事務之各項費用，監護人應與受監護宣告人之全部子女協商支付受監護宣告人日常事務費用或處理其他受監護宣告人財產之方案，不得單獨聲請處分受監護宣告人之不動產。如無法達成共識，則應循法律途徑處理。  六 醫療資訊 受監護宣告人之全部子女，得要求監護人提出受監護宣告人最近1年就診紀錄、診斷證明書等資料，並得為一切拷貝行為，監護人不得拒絕。前開要求，每2年僅限1次。  七 執行監護職務 （一）監護人應以善良管理人之注意，執行監護職務，接受受監護宣告人之全部子女之監督，於必要時參酌其等意見，並應維護受監護宣告人之最佳利益，不得有損害受監護宣告人利益之行為。 （二）監護人執行職務，如有與受監護宣告人利害關係衝突之虞時，應暫停執行監護職務，另行聲請法院為受監護宣告人選任特別代理人或程序監理人。  八 扶養費用 （一）監護人應隨時注意受監護宣告人之財產與其扶養費之支用，並為適當之規劃及調整（例如發現每月給付1 萬元即足夠使用，則應減少提領金額，或因醫療需要造成費用增加而須調整比例等，舉例但不限）。          （二）如監護人發現受監護宣告人之財產確實或可能不足供其生活未來1年所需，則監護人應召集受監護宣告人之全部子女自行協調（或聲請法院調解），以處理如何給付扶養費以履行扶養義務，該等人員應於收受通知後，於30日內召開會議決定各自扶養費用之分擔比例及數額，並作成書面紀錄（無論是否達成共識），於必要時得全程錄影錄音，監護人並應保存書面紀錄至少5 年。 備註：監護人若於執行監護事務期間未能遵守附表事項，或有       事實足認不符受監護宣告人之最佳利益或有顯不適任之       情事者，例如疑似帳目不清、無正當理由拒絕接受監督       （例如拒絕查閱、調閱資料、無法合理說明款項流向）       等，將可能被納入受監護宣告人之其他子女將來依法聲       請改定監護人之參考事由。